臺灣高等法院臺南分院刑事判決　　　　　　九十一年度上訴字第一五七號　孝股
　　上訴人即被告　甲○○
　　指定辯護人　　本院公設辯護人丙○○
右上訴人因違反槍砲彈藥刀械管制條例案件，不服臺灣雲林地方法院九十年度訴字第
二九０號中華民國九十一年一月四日第一審判決（起訴案號：臺灣雲林地方法院檢察
署九十年度偵字第二四九七號），提起上訴，本院判決如左：
    主  文
上訴駁回。
    事  實
一、甲○○為設於雲林縣西螺鎮吳厝里吳厝五三之八號後方「萬應堂」之管理員，平
    時居住於萬應堂右側廂房內。其明知未經許可不得持有手槍，竟自民國（下同）
    八十九年八、九月間某日起，未經許可持有蘇俄廠製ＰＭ型制式口徑九釐米半自
    動手槍（含彈匣一個、槍枝管制編號：0000000000號，槍號：ｂｙ一
    三四一）一支，嗣經警於九十年六月十五日十六時三十分許，持搜索票在甲○○
    所住前揭廂房儲藏室衣櫥上方之雜物堆內查獲，並扣得裝於便利商店乳白色塑膠
    袋內之前開制式手槍一支。
二、案經雲林縣警察局臺西分局報請台灣雲林地方法院檢察署檢察官偵察起訴。
    理  由
一、訊之被告甲○○固不否認其為萬應堂之管理員，平時住於萬應堂右側廂房內之臥
    室（該廂房內設有隔間以區分被告臥室及儲藏室），及於前開期日為警搜索查獲
    上開手槍一把之事實，惟矢口否認有何持有制式手槍犯行，辯稱：扣案手槍並非
    其所有，上開儲藏室的房門平時均未上鎖，前往萬應堂拜拜的人可以出入該儲藏
    室，且查獲槍枝的衣櫥係黃惠玲在使用，被告未使用該衣櫥，亦不知該手槍係何
    人放置云云。本院公設辯護人亦辯稱：本件秘密証人未親見被告持有槍枝，應為
    傳聞証人；而該萬應堂為傳統信仰之敬拜場所，出入分子頗眾，實不能輕易排除
    該手槍係為他人藏放之可能性，尚不得以被告係萬應堂之管理員，平日住於該處
    ，即推認該手槍為被告所持有云云。經查：
（一）本件扣案手槍係於上開時、地為警搜索查獲乙節，為被告所自承，並經証人即
      帶隊搜索之台西分局刑事組長劉天下及小隊長乙○○於原審（見原審卷第四十
      一頁）及本院調查時到庭結証屬實（見本院九十一年二月七日訊問筆錄），並
      有搜索扣押証明筆錄附臺灣雲林地方法院檢察署九十年度聲字第二一九號卷可
      按。再該把手槍乃蘇俄廠製ＰＭ型制式口徑九釐米半自動手槍，具有四條右旋
      來復線，機械性能良好，且具殺傷力，有內政部警政署刑事警察局九十年六月
      二十七日刑鑑字第八九五０三號鑑驗通知書一紙及手槍照片二幀附臺灣雲林地
      方法院檢察署九十年度偵字第二四九七號卷可佐。
（二）被告及本院公設辯護人雖以前開情詞置辯，然查：
  １、被告臥室及該作為儲藏室使用之廂房大門分別設有鎖頭，平時均有上鎖，其鑰
      匙則由被告保管，並非任何人可得任意出入等情，業據曾與被告在該處所同居
      之證人黃惠玲結證明確（見偵字第二四九七號偵查卷第十三頁），被告於本院
      調查時亦供稱「該二道門之鎖係其所安裝」（見本院九十一年二月七日訊問筆
      錄）；並有雲林縣警察局台西分局警員所繪製之現場內部設置圖及照片十二幀
      附卷可憑（見同偵查卷第二十二頁起至第二十九頁）；再用來裝掛私人衣物之
      衣櫥又設置在該儲藏室內，被告於偵查中亦自承在該衣廚放置一、二件衣服（
      見同偵查卷第二十頁），足見該儲藏室亦為被告所使用，實係被告臥房之延伸
      ，屬被告私人使用之範圍，是被告及辯護人辯稱：該儲藏室係屬公共場所，房
      門平時均未上鎖，前往萬應堂拜拜的人可以出入該儲藏室云云，不足採信。
  ２、被告確於八十九年九、十月間某日，在上開萬應堂之右廂房臥房內亮手槍給黃
      惠玲看之事實，亦據証人黃惠玲到庭結証明確（見原審卷第三十九頁）。且証
      人在警訊時證稱：被告甲○○係在白天時分拿出一隻手槍，在臥室裡亮槍，並
      對我笑，因為我看見槍枝，知道他在暗示，對我示威，我就不理他，一會兒他
      就將槍枝「帶離開房間，不曉得放在何處」等語，核與查獲手槍之地點並非在
      被告臥室相符；另証人證述：我只看見是深色（暗色），不是黑色等語，亦與
      扣案手槍之槍身顏色為深棕色相近；復參以黃惠玲於分手後即未再與被告相互
      糾纏，彼此相安無事，其基於舊日情誼，諒無設詞誣陷之理。雖証人黃惠玲警
      訊時關於亮槍時間稱係「八十九年十二月間某日」，然經証人在原審審理時，
      對於雙方交往過程仔細回憶後確認被告係於同年九、十月間某日對其亮槍明確
      。而查証人警訊時間係在九十年六月十五日，有該警訊筆錄可參，距事件發生
      已超過半年，以一般人對於時間之記憶以觀，如未與當時所經歷印象深刻之事
      件比對回憶，出現與事實出入之模糊印象應屬正常，故証人在原審確認之上開
      亮槍期日，應屬可採，尚難以証人所証述之上開期日與警訊所述不符，或証人
      所見被告亮示手槍之時間與本件查獲時間，相隔七、八月之遙，自難以証人所
      見手槍是否即為本件扣案之手槍等情，即完全推翻証人証詞之可信性。
  ３、再者，証人黃惠玲業於農曆八十九年除夕（民國九十年一月二十三日）前幾天
      某日即與被告分手，並離開上開處所去嘉義工作等情，亦據証人黃惠玲証述明
      確（見原審卷第三十九頁），被告於原審就此部分除供稱証人黃惠玲係於八十
      九年農曆除夕夜前四、五天離開外，其餘均不爭（見原審卷第四十頁）。証人
      黃惠玲既與被告分手，衡情應將其衣物帶離上址，豈有繼續使用該衣櫥放置衣
      物之理。再者，証人黃惠玲離開上址迄至本件查獲日止，已近半年，被告既係
      該廟之管理員，平日住於上址，則應有放置衣物之處，再參酌被告於偵查中供
      稱放置一、二件衣服在該衣櫥內等語，已如前述，堪認上開查獲手槍之處所、
      衣櫥及臥室，自証人黃惠玲離開後迄至本件查獲日止近半年時間，均為被告單
      獨使用。被告所辯稱該衣櫥係黃惠玲在使用，並未使用該衣櫥云云，與事理不
      符，難認屬實。此外，制式手槍為管制之槍械，依槍砲彈藥刀械管制條例之規
      定，又係重罪，且政府查緝甚嚴，平常人當無可隨意取得或隨意置放之理。則
      該把手槍若係証人黃惠玲所持有，於証人黃惠玲與被告分手離去時，豈有仍留
      置該處之理，堪認該把手槍應非証人黃惠玲所持有；再該廂房既設有門鎖，並
      非任何人可 隨意進出，已如前述，亦難認該把手槍係他人所藏放。
  ４、況查，本件手槍之查獲，係肇因秘密証人聽聞雲林縣斗南鎮龍鳳城理容院之小
      姐說被告於九十年一月二十日許持手槍到上開理容院，而經秘密証人向警方檢
      舉後，始由警方持搜索票到上開處所搜索查獲等情，業據秘密証人到庭結証屬
      實（見原審卷第四十二頁最後一行起至反面），並有偵訊筆錄、勘查報告、現
      場圖、照片及搜索扣押証明筆錄附臺灣雲林地方法院檢察署九十年度聲字第二
      一九號偵查卷可稽。雖秘密証人所檢舉被告持手槍到上開理容院之時間與前開
      証人黃惠玲所証述之時間不符，且係聽聞該理容院小姐之轉述，然警方既因上
      開檢舉「被告持有手槍」搜索查獲本件「手槍」，顯然上開被告持有手槍之傳
      聞屬實，且秘密証人既由於傳聞得知上開情事，則其時間與事實有所出入，應
      屬正常現象，尚不影響被告持有手槍之事實認定。
  ５、另本件查獲時被告在現場否認該手槍為其所有，警方未注意將包裝手槍之塑膠
      袋扣案，亦未採集該手槍之指紋等送驗比對，其偵辦過程雖難謂無瑕疵，然持
      有手槍者未必均會在槍枝留下指紋，且雖上開手槍之包裝與証人黃惠玲於警訊
      時所証述係以淺色布料包裝不符，但二者均無必然之關係，尚難以此即據採為
      被告有利之証據，而影響前開事實之認定，被告所辯未採集指紋送驗，故不能
      証明該手槍為其所持有云云，自無足取。
（三）綜上所述，本件事証明確，被告犯行足以認定。
二、核被告所為，係犯槍砲彈藥刀械管制條例第七條第四項之未經許可持有手槍罪。
    原審以被告罪証明確，因予適用槍砲彈藥刀械管制條例第七條第四項，刑法第十
    一條前段、第四十二條第二項、第三十八條第一項第一款，罰金罰鍰提高標準條
    例第二條規定；並審酌被告尚無犯罪前科紀錄之素行，有臺灣雲林地方法院檢察
    署刑案資料查註紀錄表及台灣高等法院被告全國前案紀錄表可參，其持有手槍對
    於社會秩序之危害不淺，然被告尚未持以犯罪及其犯後之態度等一切情狀，量處
    有期徒刑五年，併科罰金新台幣一萬元，罰金如易服勞役，以銀元三佰元即新台
    幣九佰元折算一日。另扣案之蘇俄廠製ＰＭ型制式口徑九釐米半自動手槍（含彈
    匣一個、槍枝管制編號：0000000000號，槍號：ｂｙ一三四一）一支
    為違禁物，併予宣告沒收。本院經核原判決認事用法，並無不合，量刑亦稱妥適
    。上訴意旨，否認犯罪，並以前開情詞指摘原判決不當，為無理由，應予駁回。
    另槍砲彈藥刀械管制條例第十九條關於犯上開罪者應強制工作之規定，業於九十
    年十一月十四日公布刪除，故不予宣告強制工作，併此敘明。
據上論結，應依刑事訴訟法第三百六十八條，判決如主文。
本案經檢察官吳忠賢到庭執行職務。
中      華      民      國    九十一    年      三      月     二十     日
                                     臺灣高等法院臺南分院刑事第五庭
                                             審判長法官  鄭  文  肅
                                                   法官  王  浦  傑
                                                   法官  陳  珍  如
右正本證明與原本無異。
如不服本判決，應於判決送達後十日內向本院提出上訴狀，其未敘述理由者並應於提
出上訴狀後十日內向本院補提理由書（應附繕本)。
                                             法院書記官  周  美  莉
中      華      民      國    九十一    年      三      月     二十一   日
附錄法條：
槍砲彈藥刀械管制條例第七條
未經許可，製造、販賣或運輸火砲、肩射武器、機關槍、衝鋒槍、卡柄槍、自動步槍
、普通步槍、馬槍、手槍或各類砲彈、炸彈、爆裂物者，處死刑、無期徒刑或七年以
上有期徒刑；處徒刑者，併科新台幣三千萬元以下罰金。
未經許可，轉讓、出租或出借前項所列槍砲、彈藥者，處無期徒刑或五年以上有期徒
刑，併科新台幣一千萬元以下罰金。
意圖供自己或他人犯罪之用，而犯前二項之罪者，處死刑或無期徒刑；處徒刑者，併
科新台幣五千萬元以下罰金。
未經許可，持有、寄藏或意圖販賣而陳列第一項所列槍砲、彈藥者，處五年以上有期
徒刑，併科新台幣一千萬元以下罰金。
第一項至第三項之未遂犯罰之。
